臺灣高等法院高雄分院刑事判決　　　　　九十二年度交上易字第二五號
　　上　訴　人
　　即　被　告　丙○○
右上訴人因業務過失傷害案件，不服臺灣屏東地方法院九十二年度交易字第九五號中
華民國九十二年十月廿九日第一審判決（起訴案號：臺灣屏東地方法院檢察署九十二
年度偵字第七六五號），提起上訴，本院判決如左：
      主      文
上訴駁回。
丙○○緩刑貳年。
      事      實
一、丙○○係麟洛企業有限公司（下稱麟洛公司）之堆高機操作員，以從事駕駛堆高
    機搬運貨物為業，為從事業務之人，於民國九十一年七月二十二日上午七時五十
    五分許，在屏東縣麟洛鄉○○路二七七號（起訴書誤載為二七五號）麟洛公司大
    門前駕駛堆高機搬運琉璃瓦時，本應注意欲將該堆高機倒退至道路時，應顯示倒
    車燈光或手勢後，謹慎緩慢後倒，並注意其他往來該路段之車輛及行人，促使車
    後之人車避讓，而依當時為晴天日間自然光線，道路無障礙物，視線乙好等情況
    ，且依其智識、能力亦無不能注意之情事，詎竟疏未確實注意及此，即貿然將前
    揭堆高機向後倒退至中山路之機車道上，致妨害機車道上車輛之正常通行，適有
    甲○○騎乘車牌號碼ＺＺＡ─八０五號輕型機車，沿中山路機車道由北往南方向
    直行，騎乘前揭機車途經該處時，亦因疏於注意車前狀況，突見陳阿所妹所駕駛
    之堆高機向後倒退至機車道上，為閃避該堆高機，致所騎乘之上開機車偏入汽車
    道內，而遭同向陳泗汶（涉犯過失傷害部分，另為不起訴處分）所駕駛車牌號碼
    ＹＪ─六三八七號自用小客車從後衝撞，甲○○因此人車倒地，致受有盆骨不穩
    定骨折、左側第五、六、七、八肋骨骨折合併血胸及低血量性休克等傷害。
二、案經甲○○訴由屏東縣警察局屏東分局報請臺灣屏東地方法院檢察署檢察官偵查
    起訴。
      理      由
一、訊據上訴人即被告丙○○矢口否認有前開業務過失傷害犯行，辯稱：伊當時所駕
    駛之堆高機當時是直行停在門口，尚未進入馬路，且伊並未撞到告訴人，並無過
    失傷害之情事云云。惟查：被告丙○○於上開時、地駕駛之堆高機貿然倒車退至
    機車道上，致告訴人甲○○騎乘機車為閃避該堆高機因而偏衝入汽車道內，並為
    同向陳泗汶所駕駛車牌號碼ＹＪ─六三八七號自用小客車從後追撞，告訴人因此
    人車倒地，致受有前述傷害之事實，業據告訴人甲○○分別於警訊、偵查中、原
    審及本院指訴綦詳，核與證人陳泗汶於警訊、偵查及原審審理時證稱：一輛堆高
    機從門口倒車出來，因要迴正而彎到機車道上，：：，甲○○偏入快車道內，伊
    因來不及反應才撞到甲○○等語；及證人溫馥瑛於原審審理證述：當時堆高機正
    在倒退，無人指揮，堆高機已超過人行道的白線（占用機車道），：：，後來伊
    先騎走，伊有回頭看一眼，看到甲○○倒在地上之情形相符。又查檢察官詢問被
    告為何陳泗汶要求伊不要移動現場，伊仍將堆高機開走時，其陳稱：因為伊認為
    不關伊的事，且是上班時間伊不想擋道路，後來伊老闆又繼續幫伊將堆高機開走
    等語，亦徵被告所駕駛之堆高機已占用到機車道，方欲迅速將上開堆高機駛離現
    場。況果告訴人甲○○所騎乘之機車非為閃避占用機車道之上開堆高機，當不致
    突然偏衝入快車道內而遭陳泗汶所駕駛之前開自用小客車撞擊。此外，復有道路
    交通事故調查報告表、事故發生後所拍攝之相片四張附卷可稽，是被告所辯伊當
    時所駕駛之堆高機當時是直行停在門口，並未進入馬路云云，顯係卸責之詞，不
    足採信。另證人即當時亦在肇事現場附近工作之林景專於原審雖證稱：伊當時在
    門口的左邊工作，離堆高機約有二、三十公尺，有看到堆高機正要從門口開出來
    ，伊聽到聲音時抬頭，就看到甲○○已經躺在地上，伊沒有看到車禍發生經過等
    語；及證人即事故發生後拍照之黃天助於原審雖證稱：是陳泗汶請伊拍攝現場照
    片，伊只有聽到碰撞聲，並沒有看到車禍發生經過，伊聽到碰撞聲十幾分鐘後，
    才去照相，伊要拍照時，老闆正欲將堆高機開走等情，均無從採為有利於被告之
    認定。
二、按汽車倒車時，應顯示倒車燈光或手勢後，謹慎緩慢後倒，並應注意其他車輛及
    行人，道路交通安全規則第一百十條第二款定有明文，而當時情況復非不能注意
    ，被告丙○○既考領有大貨車駕駛執照，對於前揭規定自應知悉，亦為其所應注
    意，且當時為晴天日間自然光線，道路無障礙物，視線乙好等情況，且依其智識
    、能力亦無不能注意之情事，此有警製之道路交通事故調查報告表可按，又依被
    告之智識、能力等情，亦無不能注意之情事，竟疏未注意上開關於交通安全之規
    定而肇事，被告之駕駛行為有過失，灼然至明。本件經送請台灣省高屏澎區車輛
    行車事故鑑定委員會鑑定及台灣省汽車肇事覆議鑑定委員會覆議結果，亦認「丙
    ○○駕駛堆高機倒車未注意行進中車輛為肇事原因」，有各該會九十一年十一月
    八日高屏澎鑑字第九一一三九七號函、九十二年一月二十四日府覆議字第九一二
    八二五號函各一份附卷可參。又告訴人甲○○確因本件車禍受有盆骨不穩定骨折
    、左側第五、六、七、八肋骨骨折合併血胸及低血量性休克等傷害，亦有長庚紀
    念醫院九十一年八月十九日診斷書證明書一份在卷可稽，是被告上開之過失行為
    與告訴人所受傷害間，顯有相當因果關係。至告訴人雖有騎乘機車亦疏於注意車
    前狀況，對於其因本件道路交通事故所受傷害之發生與範圍之擴大，固亦有過失
    ，惟仍無解於被告過失責任之認定，至前開鑑定意見書及覆議意見書，雖均認告
    訴人無過失，惟告訴人甲○○騎車行經事發地點前，如注意車前之人、車動態，
    採取安全之減速或煞停措施，當可避免本案車禍之發生，堪認告訴人甲○○就本
    件車禍之發生亦有疏失，前開鑑定意見書及覆議意見書對告訴人部分，均認無過
    失部分，尚不足採，附此敘明。本件事證明確，被告之犯行，堪以認定。
三、查被告丙○○係以駕駛堆高機為業，為從事業務之人，業據被告供述在卷，是核
   其所為，係犯刑法第二百八十四條第二項前段之業務過失致傷害罪。原審因而適
    用刑法第二百八十四條第二項前段、第四十一條第一項前段，罰金罰鍰提高標準
    條例第一條前段、第二條之規定，並審酌被告過失程度，犯後尚未與告訴人達成
    民事和解，及告訴人亦與有過失等一切情狀，量處被告有期徒刑三月，並諭知如
    易科罰金，以三百元折算一日。經核原判決認事用法並無不合，量刑亦屬適度，
    被告上訴意旨，仍執前詞，否認犯罪，指摘原判決不當，為無理由，應予駁回。
四、查被告前未曾受有期徒刑以上刑之宣告，有臺灣高等法院被告全國前案紀錄表在
    卷可稽，茲因一時疏失，觸犯刑章，惟被告於本院審理中已與告訴人達成民事和
    解，告訴人亦表示不願追究，有和解書一紙在卷可稽。經此偵審程序及科刑教訓
    ，當知所警惕，應無再犯之虞。姑念初犯，犯罪情節輕微，本院因認被告所受刑
    之宣告，以暫不執行為適當，併宣告緩刑二年，以啟自新。
據上論斷，應依刑事訴訟法第三百六十八條、刑法第七十四條第一款，判決如主文。
本案經檢察官林應華到庭執行職務。
中    華    民    國     九十三     年       二       月      十九      日
         臺灣高等法院高雄分院刑事第三庭
                                  審判長法官  周賢銳
                                        法官  黃蕙芳
                                        法官  謝宏宗
右正本證明與原本無異。
不得上訴。
                                      書記官  賴梅琴
中    華    民    國     九十三     年       二       月      二十三    日
附錄：本判決論罪科刑法條：
刑法第二百八十四條第二項前段：
從事業務之人，因業務之過失傷害人者，處一年以下有期徒刑、拘役或一千元以下罰
金。
                                                                        ｋ
